臺灣臺中地方法院民事判決　96年度訴字第2352號
原　　　告　乙○○
訴訟代理人　黃秀惠律師
被　　　告　丙○○
　　　　　　甲○○
上列當事人間因妨害婚姻案件，經原告提起刑事附帶民事訴訟（
96年度中簡附民字第23號）之請求損害賠償事件，由本院刑事庭
裁定移送前來，本院於民國96年9月14日言詞辯論終結，判決如
下：
    主  文
被告應連帶給付原告新台幣肆拾玖萬元，及被告甲○○自民國九
十六年六月二十九日起、被告丙○○自民國九十六年七月二十八
日起，均至清償日止，按年息百分之五計算之利息。
原告其餘之訴駁回。
本判決原告勝訴部分，假執行；但被告丙○○、甲○○如以新台
幣肆拾玖萬元預供擔保，得免為假執行。
    事實及理由
一、原告起訴主張：原告與被告甲○○係配偶關係，被告丙○○
    亦為有配偶之人，又被告丙○○、甲○○分別為中國醫藥學
    院附設醫院醫生、護士，二人均明知對方為有配偶之人，竟
    利用同事之便連續發生通姦行為。查被告甲○○初以加班為
    由與被告丙○○通姦，甚者為求繼續交往，竟以懷孕為手段
    欲逼迫被告丙○○離婚，並惡意隱瞞原告，以伊懷孕為由要
    求原告予最佳照護，除產檢費用外，並要求無健保給付中醫
    配方調理身體，甚至剖腹費用、作月子中心費用，產後塑身
    （價值7萬元）、小孩彌月蛋糕等費用，皆要求原告支付，
    並將通姦所生孩子之照顧責任、扶養費支出，交由原告負責
    ，原告不疑有他，為盡人父責任，皆應被告甲○○要求支應
    ，然被告甲○○竟於原告扶養多月後，主動告訴其非原告親
    生子，並向鈞院提起否認子女之訴（即96年度親字第10號）
    ，出庭時被告二人出雙入對，狀極親密，視原告為無物，使
    原告一再受到打擊，精神痛苦不堪。本件被告二人均為有配
    偶之人，且已育有子女後，仍發生通姦行為，顯係以故意背
    於善良風俗之方法，加損害於原告，使原告遭受精神上莫大
    痛苦，爰依法請求被告賠償非財產上之損害新台幣（下同）
    200萬元，及其法定遲延利息。並聲明：被告應連帶給付原
    告200萬元，及自起訴狀繕本送達翌日起至清償日止，按年
    息5%計算之利息。
二、被告二人則以：固承認通姦事實，惟被告甲○○因原告連續
    訴訟致無法續任護士，也找不到工作，雖多次與原告協調未
    果。而被告甲○○與原告間在認識被告丙○○之前早已感情
    破裂，原告自結婚以來皆無工作，不僅由被告甲○○負擔家
    計，且在外利用信用卡借貸高達20萬元，亦由被告甲○○及
    其娘家支付，因原告不負責任態度，被告甲○○早已心灰意
    冷，多次提出協議離婚，原告拒絕，兩人早已漸行漸遠。至
    原告所稱生產前後費用，原告已於96年度中簡字第4349號不
    當得利事件提出請求446,419元，本件係再次請求。又起訴
    狀不實指控以懷孕逼迫被告丙○○離婚云云，實則原告早於
    被告甲○○懷孕時即知道孩子非其親生，雖其多次提及甲○
    ○於民國（下同）95年10月6日前始告知小孩非和原告所生
    ，然原告早於95年10月4日帶小孩至台中榮民總醫院檢驗DNA
    ，且於95年10月8日將被告甲○○趕離家中住所時，拒讓被
    告甲○○帶走小孩，被告在檢察官建議下提出否認子女之訴
    ，於96年4月13日宣判，原告仍將孩子扣留至96年5月2日並
    於上開不當得事件中要求此期間之保母費及所有費用。原告
    既對被告二人均提出訴訟，被告二人本需出庭應訊，原告指
    稱被告二人出雙入對用意何在？另被告甲○○之母親於96年
    4 月過世，名下門牌號碼為台中市南屯區○○○街240號財
    產均分予被告甲○○及其姊，惟因工作所得存款早為原告花
    用殆盡，且仍負債，甚向被告甲○○之父借錢以被告甲○○
    應負擔繳納之上開財產之房屋稅、地價稅，故原告請求之金
    額，實有給付困難。被告丙○○雖為中國醫藥大學附設醫院
    醫師，但薪水非優渥，且需負擔3名子女及父母之撫養費，
    名下唯一汽車財由被告丙○○配偶使用，每天只能以機車代
    步，亦無任何積蓄，實無力負擔原告請求之金額等語置辯。
    並聲明：(1)原告之訴駁回；(2)如受不利判決，請准供擔保免
    為假執行。
三、下列事項為兩造所不爭執，自得採為判決基礎：
  (一)被告二人通姦、相姦遭檢察官起訴，並經本院96年度中簡字
    第1042號判決被告丙○○應執行有期徒刑5月，被告甲○○
    應執行有期徒刑5月，均得易科罰金。
  (二)兩造均同意以刑事判決的認定，作為有無侵權行為之依據。
四、法院之判斷：
  (一)原告主張被告有上開通姦、相姦之侵權行為，經本院台中簡
    易庭96年度中簡字第1042號判決認定：被告二人自94年3月
    間起迄96年2月11日止，其間斷斷續續有多次通、相姦犯行
    ，判決被告丙○○、甲○○均應執行有期徒刑5月，如易科
    罰金，以銀元300元即新台幣900元折算1日，有本院依職權
    調閱本院台中簡易庭96年度中簡字第1042號及本院刑事庭96
    年度中簡上字第761號相關刑事卷證核閱屬實，且為兩造所
    不爭執，自堪信為真實。
  (二)按依89年5月5日施行之修正民法第195條第3項規定，不法侵
    害他人基於配偶關係之身分法益而情節重大者，準用同條第
    1項規定，被害人雖非財產上之損害，亦得請求賠償相當之
    金額。通、相姦之足以破壞夫妻間之共同生活而非法之所許
    ，此從公序良俗之觀點可得斷言，此即侵害他人基於配偶關
    係之身分法益而情節重大之情形，通姦之雙方對於配偶之他
    方應構成共同侵權行為。又數人共同不法侵害他人之權利者
    ，連帶負損害賠償責任，民法第185條第1項前段亦有明文。
    本件被告二人於上開期間有上述多次之相、通姦之行為，已
    如前述，則其等侵害原告夫妻間共同生活之美滿與幸福，干
    擾其婚姻關係，依前揭說明，自係侵害原告基於配偶關係之
    身分法益，是原告依共同侵權行為之法律關係請求被告連帶
    賠償其所受非財產上之損害，應屬有據。
  (三)次按不法侵害他人之人格權，被害人受有非財產上損害，請
    求加害人賠償相當金額之慰撫金時，法院對於慰撫金之量定
    ，應斟酌實際加害情形、所造成之影響、被害人痛苦之程度
    、兩造之身分地位經濟情形及其他各種狀況，以核定相當之
    數額，最高法院著有47年台上字第1221號、51年台上字第
    223號判例可供參照。本院審酌原告為高中畢業、擔任廣告
    看板設計師，被告甲○○目前於大學就讀中，無工作及收入
    ，丙○○則大學畢業，擔任住院醫師月薪約10萬元，為兩造
    所不爭執，此外，原告其名下財產有標誌汽車1輛，有稅務
    電子閘門財產所得調件明細表各一份附卷足憑，惟已報廢；
    而被告甲○○名下有房屋及土地各一筆，被告丙○○有福斯
    汽車1輛，亦各有稅務電子閘門財產所得調件明細表附卷足
    憑。又被告二人目前尚須扶養二人所生之子黃00及其等二人
    通姦之行為尚長，對原告所造成之痛苦程度不輕等一切情狀
    ，本院認原告請求精神慰撫金以49萬元為適當，其餘逾此部
    分之請求，則屬無據，不應准許。
  (四) 綜上所述，原告依侵權行為之法律關係，請求被告連帶賠
     償49萬元，及自起訴狀繕本送達之翌日即被告甲○○自96
     年6月29日起、被告丙○○自96年7月28日起，均至清償日
     止，按年利率5％計付利息，為有理由，應予准許；至其超
     過上開數額之請求，則不應准許。又本件係所命給付金額
     未逾50萬元之判決，爰依民事訴訟法第389條第1項第5款之
    規定，依職權宣告假執行；另被告陳明願供擔保，聲請宣告
    免為假執行，核無不合，爰酌定相當之擔保金額，予以准許
    。
五、本件事證已臻明確，兩造其餘之攻擊及防禦方法，核與本件
    判決結果無影響，爰不逐一論述。
六、本件原告提起刑事附帶民事訴訟，經本院刑事庭依刑事訴訟
    法第504條第1項移送前來，依同條第2項規定免納裁判費，
    故毋庸為訴訟費用負擔之諭知，附此敘明。
七、假執行宣告之依據：民事訴訟法第389條第1項第5款、第392
    條第2項，判決如主文。
中　　華　　民　　國　　96　　年　　9　　月　　28　　日
                  民事第二庭    法　官　吳進發
以上正本係照原本作成。
如對本判決上訴，須於判決送達後20日內向本院提出上訴狀（須
附繕本）。
中　　華　　民　　國　　96　　年　　9　　月　　28　　日
                                書記官
